【裁判字號】    94,重訴,139
【裁判日期】    950721
【裁判案由】    返還借款等
【裁判全文】
臺灣臺北地方法院民事判決             94年度重訴字第139號
原      告  丁○○
訴訟代理人  陳傳中律師
            丙○○
            張志興律師
複代理人    張人志律師
被      告  乙○○
訴訟代理人  林廷隆律師
被      告  甲○
上列當事人間請求返還借款等事件，本院於95年6月27日言詞辯
論終結，判決如下：
    主  文
原告之訴及假執行之聲請均駁回。
訴訟費用由原告負擔。
    事實及理由
一、按訴狀送達後，原告不得將原訴變更或追加他訴；但請求之
    基礎事實同一者，不在此限，民事訴訟法第255條第1項第2
    款定有明文。查本件原告於起訴時，請求被告共同給付新台
    幣（下同）1024萬9008元及法定遲延利息，嗣後則變更請求
    被告各應給付原告1024萬9008元及法定遲延利息（本院卷第
    167頁），若其中一人已為部分或全部給付，另一人於同額
    範圍內，免除給付義務，則其請求基礎事實同一，其訴之變
    更，應予准許。又被告甲○受合法通知，未於言詞辯論期日
    到場，核無民事訴訟法第386條所列各款情形，爰依原告之
    聲請，由其一造辯論而為判決，合先敘明
二、原告主張：
  (一)民國84年10月2日、85年1月10日，優特克股份有限公司 (以
    下簡稱優特克公司）委由被告甲○，兩度向原告借貸各美金
    299970 元，合計美金599940元，約定應於120天後返還。原
    告即先後經由訴外人新興貿易公司委請香港永隆銀行於84年
    10月2日、85年1月10日開立01LC003019、01LC003416號，金
    額均為美金299970元之信用狀兩紙，交由甲○持向匯豐銀行
    押匯取款付訖。詎料，被告等二人旋將優特克公司辦理停業
    ，致前開借款尚欠有新台幣（下同）1024萬9008元未清償。
    嗣於85年5、6、7月間，被告甲○數度以口頭或函件表示願
    意承擔該筆欠款，並由被告乙○○以優特克公司名義簽發支
    票四紙面額共581萬0380元（其中0000000元經被告甲○背書
    ），且由被告甲○簽發支票八紙面額共443萬8628元（其中
    0000000元經優特克公司背書），俾便原告兌領受償。惟前
    開票據屆期均遭退票，原告未受清償分文。被告乙○○身為
    優特克公司董事長，明知優特克公司停業在即，卻夥同被告
    甲○向原告訛詐鉅款在先，且故意不依公司法相關規定辦理
    解散、清算，坐視優特克公司之2000萬元資產散失於後，致
    原告前開債權全部無法受償而受有損害。從而被告甲○應依
    消費借貸及債務承擔規定，被告乙○○應依公司法第23條規
    定，負擔不真正連帶清償責任。
  (二)並聲明：被告各應給付原告1024萬9008元，以及自94年5 月
    8日至清償日止，按年息5%計算之利息。若被告其中一人為
    清償，另一被告於清償範圍內免給付義務。並陳明願供擔保
    ，請准宣告假執行。
三、被告乙○○辯稱：
  (一)被告否認訴外人優特克公司與原告間有消費借貸契約存在，
    且依台灣台北地方法院檢察署86年度偵字第10443號不起訴
    處分書所認定事實，係優特克公司欠新興貿易公司票款，所
    以優特克公司與原告間並無消費借貸關係存在。
  (二)原告於86年5月13日於台灣台北地方法院檢察署就86年度偵
    字第10443號一案作證時稱：「問：查證本案之經過？答：
    85年9月新興公司收的貨款票退票後，查優特克公司之情形
    ……」相矛盾。蓋原告於作證時亦承認是優特克公司簽發給
    新興公司的貨款票，並非優克特公司或甲○簽發支票給原告
    以償還欠款。從而優特克公司與原告間，既無消費借貸契約
    存在，則原告主張依公司法第23條規定，請求被告乙○○賠
    償損害，顯無理由。並聲明：原告之訴駁回；如受不利益判
    決，請准供擔保免為假執行。
四、按消費借貸者，謂當事人約定，一方移轉金錢或其他代替物
    之所有權於他方，而他方以種類、品質、數量相同之物返還
    之契約，民法第474條第1項定有明文。則原告既主張原告與
    訴外人優特克公司間有消費借貸關係存在，原告自應舉證證
    明原告與優特克公司間有消費借貸之合意，且原告已交付金
    錢予優特克公司。經查被告乙○○確實為優特克公司之法定
    代理人，有該公司基本資料查詢影本一紙附卷可稽（本院卷
    第9頁），並為被告乙○○所不爭執。原告雖提出支票影本
    12紙證明消費借貸契約存在（本院卷第11-22頁），惟查：
  (一)其中支票號碼0000000、0000000，發票日分別為85年9月30
    日、85年10月31日之支票，發票人為被告甲○，優特克公司
    並非發票人或背書人，則據此僅足以證明原告與被告甲○間
    於85年9、10月間有金錢往來之事實。
  (二)支票號碼AN0000000，發票日85年9月30日之支票，發票人為
    優特克公司。支票號碼AN0000000、AN0000000、AN0000000
    ，發票日分別為85年10月31日、85年11月30日、85年11月30
    日等支票，發票人均為優特克公司，背書人為被告甲○。支
    票號碼0000000、0000000、0000000、0000000、0000000、
    0000000，發票日期為85年8月31日、85年9月30日、85年10
    月31日、85年10月31日、85年10月31日、85年11月20日等支
    票，發票人為被告甲○，背書人為優特公司。上開10紙支票
    僅足以證明原告與訴外人優特克公司間於85年8、9、10、11
    月間，曾有金錢往來之事實。而簽發支票或於支票上背書，
    其原因關係可能為買賣、借貸或其他之法律關係，因此原告
    所提出之12紙支票尚不足以證明優特克公司曾委由被告向原
    告借款之事實。
  (三)原告雖又提出被告甲○分別於85年5月8日、6月26日、7月30
    日之傳真函件影本為證。惟查該等函件均為印有優特克公司
    名稱及地址之紙張，且傳真之收受人均為訴外人愛而華實業
    有限公司，並非原告。且85年5月8日傳真內容為：「有關本
    公司5/10到期之應付帳款NT$0000000請貴公司暫緩提示……
    」，85年6月26日傳真內容則為：「有關6/30到期之應付帳
    款NT$0000000及7/10到期之應付帳款NT$0000000，屆期兌現
    款項實有困難，煩請您與對方協商再寬限一個月，如尿素順
    利出口即刻償還……」，85年7月30日傳真內容為：「有關7
    ∕31到期之應付帳款NT$0000000及8∕10到期之應付帳款
    NT$0000000，因公司財務問題，該帳戶已拒絕往來，請您協
    助安排換票事宜……」（本院卷70-72頁）。且其內容均係
    商討票據帳款延緩給付等事宜，並未論及任何消費借貸關係
    。且該等傳真所稱之票據帳款，其原因關係亦可能為買賣或
    其他法律關係，從而據此不足以證明優特克公司與原告間有
    何消費借貸之法律關係存在。
  (四)另原告雖提出訴外人SUN HING TDG CO.於1996年3月8日簽發
    之對帳單影本乙紙（本院卷第132頁），惟查被告否認該對
    帳單之真正，則原告自應就該對帳單之真正，負舉證責任。
    然原告就此並未舉證以實其說，是據此亦不能證明原告與優
    特克公司間有消費借貸關係存在。
  (五)原告又主張被告甲○曾簽發支票，並提出被告甲○親筆傳真
    2紙（本院卷第73、74頁）為證，主張被告甲○與優特克公
    司間定有併存債務承擔契約云云。惟查原告既未舉證證明原
    告與訴外人優特克公司確有消費借貸關係存在，已如前述，
    且該等甲○親筆傳真內容，亦無任何記載足以證明被告甲○
    與優特克公司間有何併存債務承擔之合意存在，是原告主張
    被告甲○為併存之債務承擔，並無理由。
  (六)原告並未證明其與訴外人優特克公司間有消費借貸關係存在
    ，亦未證明被告甲○與原告有何併存債務承擔契約存在，則
    原告主張伊與優特克公司間有消費借貸關係，以及被告甲○
    為併存之債務承擔，即無理由。又原告既不能證明其對優特
    克公司有債權存在，則原告主張被告乙○○為優特克公司之
    負責人，未依法進行清算程序及未通知原告陳報債權，致受
    有損害等云云，亦無理由。
五、綜上所述，原告主張被告甲○、乙○○負有不真正連帶債務
    ，並請求返還1024萬9008元及法定遲延利息，為無理由，應
    予駁回。原告之訴既無理由，則其假執行之聲請亦失所附麗
    ，併予駁回。
六、因本件事證已臻明確，兩造其餘主張陳述及所提之證據，原
    告所聲請調查之其他證據，均毋庸再予審酌及調查，附此敘
    明。
七、訴訟費用負擔之依據：民事訴訟法第78條。
中    華    民    國    95    年    7     月    21    日
                民事第六庭    法  官  邱  琦
以上正本係照原本作成
如對本判決上訴，須於判決送達後20日內向本院提出上訴狀
中    華    民    國    95    年    7     月    21    日
                              書記官  池東旭


司法院資訊處製作；財團法人民間司法改革基金會備份。
